臺灣高等法院刑事裁定　　　　　　　　　100年度抗字第221號
抗　告　人
即受 刑 人　孫元祥
上列抗告人因聲請定其應執行刑案件，不服臺灣板橋地方法院中
華民國100年1月31日裁定（100年度聲字第348號），提起抗告，
本院裁定如下：
    主  文
抗告駁回。
    理  由
一、原裁定意旨略以：受刑人孫元祥因違反毒品危害防制條例等
    案件，經本院及臺灣板橋地方法院先後判處如原裁定附表所
    示之刑確定。茲檢察官聲請定其應執行之刑，審核後認聲請
    為正當，應定其應執行之刑，而依刑法第53條、第51條第5
    款，裁定受刑人所犯如附表所示之罪所處之刑，應執行有期
    徒刑2年9月等語。
二、抗告意旨略以：(一)查刑法第51條數罪併罰規定「分別宣告其
    罪之刑」其中第5款明定「宣告多數有期徒刑者，於各刑中
    之最長期以上，各刑合併之刑期以下，定其刑期」，另參照
    刑法第2條第1項「行為後之法律有變更者，適用行為時之法
    律，有利於行為人者」。新法施行後應依刑法第2條第1項之
    規定，適用最有利行為人之法律裁判，確定前犯數罪其中一
    罪在新法施行者亦同。(二)惟查毒品危害防制條例，認施用毒
    品者具有「病患性」犯人之特質，足認僅對於施用毒品之犯
    人科以重刑並不能使其戒除毒癮，另參諸世界各國之醫療經
    驗及醫學界之共識，咸認施用毒品成癮者，其心癮甚難戒除
    ，其再犯率均偏高，因此施用毒品者無法戒絕毒癮，一再施
    用本為施用毒品者之特性，再犯施用毒品罪量刑不宜過重，
    綜上所陳，祈請鈞院本著至公至正、悲天憫人之心，給予抗
    告人一個悔改向上的機會，予以從輕、從新最有利之裁定云
    云。
三、按法律上屬於自由裁量之事項，並非概無法律性之拘束。法
    院就自由裁量權之行使，除不得逾越法律所規定範圍之外部
    性界限外，尚應受比例原則、公平正義原則之規範，謹守法
    律秩序之理念，體察法律之規範目的，使其結果實質正當，
    合於裁量之內部性界限，俾與立法本旨相契合。刑法第51條
    第5款規定數罪併罰，宣告多數有期徒刑者，應於各刑中之
    最長期以上，各刑合併之刑期以下，定其應執行之刑期，但
    不得逾30年，其就數罪併罰，固非採併科主義，而係採限制
    加重主義，就俱發各罪中，以最重之宣告刑為基礎，由法院
    參酌他罪之宣告刑，裁量加重定之，且不得逾法定之30年最
    高限制，此即外部性界限。然上揭定其應執行刑，既屬刑法
    賦予法院自由裁量之事項，其應受內部性界限之拘束，要屬
    當然（最高法院96年度台上字第7583號判決意旨參照），足
    認量刑為法院自由裁量之事項，除應符合內、外部性界限及
    相關原則規範外，並不受其他法官、法院之拘束。對於定應
    執行刑之案件，法院所為刑之酌定，本屬自由裁量事項，倘
    未逾法定裁量範圍（即各刑中之最長期以上、各刑合併之刑
    期以下之法定範圍內），即難謂其職權之行使有違誤。
四、經查：本件抗告人即受刑人孫元祥犯有如原裁定附表所示之
    罪，而其中原裁定附表編號1-2、4-5之罪，分別經原確定判
    決定其應執行有期徒刑10月、1年1月。茲檢察官聲請就原裁
    定附表編號1-5所示之罪定其應執行之刑，經核認聲請為正
    當，應定其應執行之刑。是原裁定於附表1-2所定之宣告刑
    有期徒刑10月，附表編號3所定之宣告刑11月、及附表編號
    4-5 所定之宣告刑1年1月內，三者合併之有期徒刑2年10月
    以下之範圍內，就抗告人所犯如原裁定附表所示各罪定應執
    行有期徒刑2年9月，經核並未逾越刑法第51條第5款之界限
    ，符合量刑裁量之外部性界限及內部性界限，亦無明顯過重
    而違背比例原則或公平正義之情形，自屬適法。抗告意旨(二)
    所述，核屬個案審判中量刑之參考，非本件判決確定後定應
    執行刑法院所得調查審酌之事項，抗告人執此指摘原裁定不
    當，為無理由，應予駁回。另本件受刑人所犯如原裁定附表
    編號1-5所示罪行的犯罪時間皆係95年7月1日以後，是本件
    並無依刑法第2條第1項之規定，當無比較新舊法適用之問題
    ，本件自應適用95年7月1日修正後所施行之刑法，抗告意旨
    (一)所述，依刑法第2條第1項所規定之從新從輕原則應給予最
    有利之裁定云云，容有誤會，併此敘明。
五、據上論斷，應依刑事訴訟法第412條，裁定如主文。
中    華    民    國    100    年    3    月     2    日
                  刑事第二十二庭審判長法  官  郭雅美
                                      法  官  洪于智
                                      法  官  李麗珠
以上正本證明與原本無異。
不得再抗告。
                                      書記官  陳禹任
中    華    民    國   100    年    3     月    3     日